臺灣苗栗地方法院民事判決               100年度親字第14號
原      告  張淑芝
被      告  張秀鈴
兼  法  定  賴文山
代  理  人              8號
上列當事人間請求否認婚生子女事件，本院於民國100 年7 月22
日言詞辯論終結，判決如下：
    主  文
確認被告張秀鈴（女，民國○○年○ 月○○日生，身分證統一編號：
Ｚ000000000號）非原告自被告賴文山受胎所生之子女。
訴訟費用由原告負擔。
    事實及理由
一、原告起訴主張：原告與被告賴文山於民國96年3 月18日結婚
    ，現夫妻關係存續中。被告張秀鈴係於98年8 月16日出生，
    依法推定為被告賴文山之婚生子女，而其受胎期間應於97年
    10月18日至98年2 月16日間。但被告賴文山於97年7 月1 日
    即因違反毒品防制條例等案件入監服刑，迄至98年11月11日
    方因縮短刑期假釋出監，故實際上被告張秀鈴係原告自訴外
    人受胎所生，與被告賴文山並無父女血緣關係，爰依民法第
    1063條第2 項規定，提起本件否認婚生子女之訴等語，並聲
    明如主文第1 項所示。
二、被告兼法定代理人賴文山則以：對於原告的請求主張沒有意
    見。
三、按妻之受胎，係在婚姻關係存續中者，推定其所生子女為婚
    生子女；前項推定，如夫妻之一方能證明子女非為婚生子女
    者，得提起否認之訴，但應於夫妻之一方知悉該子女非為婚
    生子女之時起，2 年內為之，民法第1063條定有明文。又稱
    婚生子女者，謂由婚姻關係受胎而生之子女，從子女出生日
    回溯第181 日起至第302 日止，為受胎期間，民法第1061條
    、第1062條第1 項亦分別定有明文。
四、查原告主張其於98年8 月16日產下被告張秀鈴之事實，業據
    其提出被告張秀鈴之出生證明書、戶籍謄本各1 份為證，且
    為被告賴文山所不爭執。另被告賴文山於97年7 月1 日因毒
    品危害防制條例案件入臺灣臺中監獄苗栗分監執行，至98年
    3 月26日轉入臺灣新竹監獄執行因強制戒治出所，迄至98年
    11 月11 日因縮短刑期假釋出監等情，有原告所提出被告賴
    文山之臺灣新竹監獄出監證明書及本院依職權調取被告賴文
    山臺灣高等法院被告前案紀錄表等件在卷可稽，並據被告賴
    文山陳明在卷。復佐以被告賴文山於本院審理時陳稱：自97
    年7 月1 日被關之後到現在（兩造）都沒有在一起等語。則
    原告主張其在被告張秀鈴受胎期間內並無可能與被告賴文山
    發生性關係而受孕，應可採信為真正。是以，原告於98年8
    月16 日 產下被告張秀鈴，依據經驗法則及論理法則，顯非
    自被告賴文山受胎所生之婚生子女，堪已認定。
五、查被告張秀鈴並非原告自被告賴文山受胎之婚生子女，既如
    上述。惟被告張秀鈴受胎期間在原告與被告賴文山婚姻關係
    存續中，依上開民法婚生推定之規定，應推定為被告賴文山
    之婚生子女。是原告自得依上開規定，提起本件否認之訴，
    以推翻上開婚生之推定。此外，被告張秀鈴係98年8 月16日
    所生，原告於100 年5 月10日提起本件訴訟，尚在民法第10
    63條第3 項所定之2 年法定除斥期間內。從而，原告所為之
    請求，為有理由，應予准許，爰判決如主文第1 項所示。
六、訴訟費用負擔依據：本件訴訟之原因事實係肇因於原告之行
    為，爰參酌依民事訴訟法第80條、第80條之1 規定之法理，
    就訴訟費用部分，判決如主文第2 項所示。
中    華    民    國    100   年     7    月    29    日
                  家事法庭法  官  潘進順
以上正本係照原本作成。
如不服本判決，應於送達後20日內向本院提出上訴狀（須附繕本
）。
中    華    民    國    100   年     7    月    29    日
                          書記官  簡慶仁